【裁判字號】    89,上國,21
【裁判日期】    891121
【裁判案由】    國家賠償
【裁判全文】
臺灣高等法院民事判決  八十九年度上國字第二一號
    上  訴  人   甲○○
    訴訟代理人   王偉凡律師
    被 上訴 人   國立交通大學   設新竹市○○路一○○一號
    法定代理人   張俊彥      .
    訴訟代理人   彭火炎律師
                 張玉琳律師
右當事人間請求國家賠償事件，上訴人對於中華民國八十九年六月八日台灣台北地方
法院八十八年度國字第二九號第一審判決提起上訴，本院判決如左：
    主      文
上訴駁回。
第二審訴訟費用由上訴人負擔。
    事      實
甲、上訴人方面：
一、聲明：求為判決：
（一）原判決廢棄。
（二）右廢棄部分，被上訴人應給付上訴人新台幣（下同）一百九十一萬一千五百四
      十元及自起訴狀繕本送達之翌日起至清償日止，按年息百分之五計算之利息。
（三）願供擔保請准宣告假執行。
二、陳述：與原判決記載相同，茲引用之。
三、證據：援用原審立證方法。
乙、被上訴人方面：
一、聲明：求為判決：
（一）上訴駁回。
（二）如受不利判決，願預供擔保請准宣告免為假執行。
二、陳述：與原判決記載相同，茲引用之。
三、證據：除援用原審立證方法外，並補提出所得稅申報資料及聲請訊問證人劉源俊
    。
    理      由
一、本件上訴人起訴主張：伊自民國（下同）七十九年間起，即受聘擔任被上訴人資
    訊管理研究所專任副教授，詎於八十一年八月間續聘時，被上訴人之教師評審委
    員會（下稱教評會）決議竟僅發給伊為期一年（即自八十一年八月一日起至八十
    二年七月三十一日止）之聘書，俾便於八十二年五、六月間討論是否予以續聘，
    嗣復於八十一學年度第四次會議決議自八十二年度起不予續聘伊。伊不服向被上
    訴人之教師申訴評議委員會（下稱申評會）提起申訴而未果，再向中央教師申訴
    評議委員會（下稱中央申評會）申訴，經該中央申評會於八十四年五月二十六日
    以台（八四）秘字第○二四五七三號評議書作成不予維持前開被上訴人之申評會
    所作成決議之結論，並認為被上訴人之教評會僅發給為期一年之聘書係違反教育
    人員任用條例第三十七條之規定，應予檢討補救。被上訴人本應即為檢討補救之
    處理，惟被上訴人竟延宕二年未為處理，至八十六年七月十四日始以（八六）交
    大人字第三四一○號函通知伊不予續聘，顯已侵害伊之工作權，致伊受有自八十
    四年五月二十六日起至八十六年七月十四日止之薪資損害一百九十一萬一千五百
    四十元等情，爰依國家賠償法第二條第二項之規定，求為命被上訴人給付一百九
    十一萬一千五百四十元及自起訴狀繕本送達之翌日即八十九年一月二十日起至清
    償日止，按年息百分之五計付利息之判決。
    被上訴人則以：伊已於八十六年七月十四日以第三四一○號函通知上訴人自八十
    三年七月三十一日後不予續聘，並依中央評議會之結論作處理，即同意換發續聘
    上訴人二年（自八十一年八月一日起至八十三年七月三十一日止）之聘書暨相當
    一年薪津總額之補償（即八十二學年度，即自八十二年八月一日起至八十三年七
    月三十一日止）八十七萬六千零七元（包含本俸、學術研究費、交通津貼、眷屬
    實物代金及年終工作獎金），故伊並無何過失不法侵害上訴人權利之事由，而中
    央申評會對於伊學校之教評會所為不予續聘上訴人之決議，並無何指正，則兩造
    自八十三年七月三十一日後已無任何聘僱契約存在，上訴人未另覓工作所造成之
    薪資損害，自與伊無涉。又本件係私法關係，並無國家賠償法規定之適用，且上
    訴人遲至八十八年十二月二十九日始提起本件訴訟，顯亦已逾二年之消滅時效等
    語，資為抗辯。
二、經查上訴人主張伊自七十九年間起，即受聘擔任被上訴人資訊管理研究所專任副
    教授，嗣於八十一年八月間續聘時，被上訴人之教評會決議僅發給伊為期一年（
    即自八十一年八月一日起至八十二年七月三十一日止）之聘書，復於八十一學年
    度第四次會議決議自八十二年度起不予續聘伊。伊不服向被上訴人之申評會提起
    申訴而未果，再向中央申評會申訴後，經中央申評會於八十四年五月二十六日以
    台（八四）秘字第○二四五七三號評議書作成不予維持被上訴人之申評會所作成
    決議之結論，並認為被上訴人之教評會僅發給為期一年之聘書係違反教育人員任
    用條例第三十七條之規定，應予檢討補救。被上訴人直至八十六年七月十四日始
    以（八六）交大人字第三四一○號函通知伊不予續聘之事實，業據其提出被上訴
    人教師申訴評議委員會議決書、中央評議會評議書及被上訴人通知書函為證（見
    原審卷第二○頁至第三○頁），復為被上訴人所不爭執，固堪信為真實。惟上訴
    人另主張被上訴人上開遲延通知不予續聘行為，致伊受有自八十四年五月二十六
    日起至八十六年七月十四日止未受領薪津之損害云云，則為被上訴人所否認，並
    以前詞置辯。經查中央申評會於八十四年五月二十六日所作成之評議結論，除不
    予維持被上訴人之申評會於八十二年七月十四日所作成之「本校（指被上訴人）
    八十一學年度第四次教師評議委員會（即被上訴人之教評會），有關甲○○副教
    授之議決，經查並無不當，應予維持」之評議結論外，並就被上訴人之教評會決
    議予以審查後，僅認被上訴人之教評會於八十一年八月二十八日決議再發給上訴
    人為期一年聘書，有違反教育人員任用條例第三十七條再次續聘均為二年之規定
    ，而應予檢討補救（見原審卷第二○頁至第二一頁），至對於被上訴人之教評會
    所為任期期滿後不予續聘上訴人之決議，則未作成任何結論（見原審卷第二八頁
    所附中央申評會評議書之理由項）。故上訴人自八十四年五月二十六日中央申評
    會作成上開評議時起，即已知悉被上訴人對於上訴人任期期滿不予續聘上訴人之
    意思表示並未經改變，被上訴人對上訴人所須檢討補救者僅為如何補救教評會八
    十一年八月二十八日所為續聘一年之決議，而此項補救措施並非必採取一再續聘
    上訴人。況被上訴人亦已採取同意換發續聘上訴人二年即自八十一年八月一日起
    至八十三年七月三十一日止之聘書，並發給相當一年即八十二年八月一日起至八
    十三年七月三十一日止之薪津總額計八十七萬六千零七元之補償（為上訴人所不
    爭執），以資補救。上訴人自應及時另覓工作，而非坐待被上訴人通知其補救措
    施，是上訴人縱自八十四年五月二十六日起至八十六年七月十四日止受有系爭薪
    津之損害，亦與被上訴人直至八十六年七月十四日始通知上訴人關於上開之補救
    措施，並無何因果關係。故上訴人主張被上訴人有國家賠償法第二條規定之情形
    ，請求被上訴人賠償自八十四年五月二十六日起至八十六年七月十四日止之薪津
    損害一百九十一萬一千五百四十元及加計法定遲延利息，即屬無據，不應准許。
三、從而，原審所為上訴人敗訴之判決，並無不合，上訴論旨仍執前詞指摘原判決不
    當，求予廢棄改判，為無理由。
四、至兩造其餘之攻擊或防禦方法，及未經援用之證據，經本院斟酌後，認為均不足
    以影響本判決之結果，自無逐一詳予論駁之必要，至上訴人雖聲請訊問證人即參
    與中央申評會評議之委員劉源俊到場證明中央申評會八十四年五月二十六日台八
    四祕字第○二四五七三號議決書評議過程及結論，惟查關於中央申評會之評議結
    果，前開議決書既已詳予敘明，並經主席趙金祁簽名於其上，自無再通知該證人
    到場說明之必要，併此敘明。
五、據上論結，本件上訴為無理由，依民事訴訟法第四百四十九條第一項、第七十八
    條，判決如主文。
中      華      民      國    八十九    年      十一    月    二十一    日
                                  臺灣高等法院民事第十三庭
                                      審判長法  官  林  鄉  誠
                                            法  官  陳  駿  璧
                                            法  官  謝  碧  莉
右正本係照原本作成。
如不服本判決，應於收受送達後二十日內向本院提出上訴書狀，其未表明上訴理由者
，應於提出上訴後二十日內向本院補提理由書狀（均須按他造當事人之人數附繕本）
上訴時應提出委任律師或具有律師資格之人之委任狀；委任有律師資格者，另應附具
律師及格證書及釋明委任人與受任人有民事訴訟法第四百六十六條之一第一項但書或
第二項（詳附註）所定關係之釋明文書影本。
中      華      民      國    八十九    年      十一    月    二十八    日
                                            書記官  曹  聖  德
附註：
民事訴訟法第四百六十六條之一（第一項、第二項）：
對於第二審判決上訴，上訴人應委任律師為訴訟代理人。但上訴人或其法定代理人具
有律師資格者，不在此限。
上訴人之配偶、三親等內之血親、二親等內之姻親，或上訴人為法人、中央或地方機
關時，其所屬專任人員具有律師資格並經法院認為適當者，亦得為第三審訴訟代理人
。


司法院資訊處製作；財團法人民間司法改革基金會備份。
